【裁判字號】    97,交抗,979
【裁判日期】    970829
【裁判案由】    聲明異議
【裁判全文】
臺灣高等法院臺中分院刑事裁定         97年度交抗字第979號
抗  告  人  交通部公路總局臺中區監理所臺中市監理站
法定代理人  乙○○
受 處分 人  甲○○
上列抗告人因聲明異議案件，不服臺灣臺中地方法院中華民國九
十七年七月二十三日裁定（九十七年度交聲字第一四二三號），
提起抗告，本院裁定如下：
    主  文
抗告駁回。
    理  由
一、原裁定意旨略以：本件受處分人甲○○持有職業大客車駕駛
    執照駕駛車牌號碼０七一六－ＪＶ號自用一般小客車，於民
    國九十七年一月二十九日零時五十五分許，在臺中市○○○
    路與青島路口處，因「酒後駕車未肇事，酒測值為０．七０
    ＭＧ／Ｌ」之違規事實，為受處分人所不爭執，亦有臺中市
    警察局中市警交字第ＧＥ0000000號舉發違反道路交
    通管理事件通知單、交通部公路總局臺中區監理所臺中市監
    理站裁監稽違字第裁六一－ＧＥ0000000號裁決書與
    送達證書影本各一份附卷可稽，受處分人本件違規事實洵堪
    認定；而依修正後道路交通管理處罰條例第六十八條之規定
    ，既將「吊扣」等字刪除，受處分人受吊扣駕駛執照處分時
    ，自不得再吊扣其持有各級車類之駕駛執照，故原處分機關
    於作成吊扣駕駛執照處分時，應就行為人所應吊扣之駕駛執
    照種類予以限定，始符合依法行政原則。查受處分人為本件
    違規行為時，係駕駛自用一般小客車，其依法所受之處分應
    為限制其駕駛自用一般小客車之權利，即應吊扣其小型車普
    通駕駛執照，自不能越級限制其駕駛職業大客車之權利，原
    處分機關未審酌及此，誤認受「吊扣」處分時，如無當時駕
    駛車種之駕駛執照，仍應吊扣其持有之其他車種之駕駛執照
    ，而為吊扣受處分人所持有之職業大客車駕駛執照十二個月
    之處分，顯已違反行政程序法第六條、第七條所揭示之平等
    原則及比例原則，非僅於法不合，亦剝奪受處分人駕駛職業
    大客車之權利，對其之工作權造成極大侵害，且與道路交通
    管理處罰條例第六十八條立法意旨不符，故原處分難謂合法
    。因認本件異議為有理由，原處分關於裁處吊扣受處分人職
    業大客車駕駛執照部分應予撤銷，並就該撤銷部分改諭知「
    甲○○汽車駕駛人駕駛汽車，經測定酒精濃度超過規定標準
    ，吊扣普通小型車駕駛執照一年」之處罰等語。
二、抗告意旨略以：汽車駕駛人因違反道路交通管理處罰條例第
    三十五條規定受吊扣駕駛執照處分，如無當時駕駛車種之駕
    駛執照，仍應吊扣其持有其他車種之駕駛執照，主要係考量
    其違規行為對道路交通秩序之維持及道路交通安全已生較大
    影響，故吊扣其持有之駕駛執照，以限制其繼續駕車行駛道
    路之權利，係屬駕駛行為之限制，並不因所持駕駛執照種類
    之不同而有所差異。本案受處分人現領之汽車駕照為大客車
    職業駕駛執照，於上級機關未為新函示前，抗告人仍應依交
    通部相關函示裁處吊扣受處分人汽車駕駛執照十二個月云云
    。
三、按汽車駕駛人飲用酒類後，其吐氣所含酒精濃度超過每公升
    ０點二五毫克以上者，不得駕車；又汽車駕駛人，駕駛汽車
    經測試檢定，有酒精濃度超過規定標準者，處一萬五千元以
    上六萬元以下罰鍰，並當場移置保管其車輛及吊扣其駕駛執
    照一年，道路交通安全規則第一百十四條第二款及道路交通
    管理處罰條例第三十五條第一項第一款分別定有明文；次按
    九十四年十二月十四日修正前道路交通管理處罰條例第六十
    八條原規定：「汽車駕駛人，因違反本條例及道路交通安全
    規則之規定，受吊扣或吊銷駕駛執照處分時，吊扣或吊銷其
    持有各級車類之駕駛執照」，業經修正為：「汽車駕駛人，
    因違反本條例及道路交通安全規則之規定，受吊銷駕駛執照
    處分時，吊銷其持有各級車類之駕駛執照」，並由行政院於
    九十五年二月二十七日以行政院院臺交字第０九五００八二
    八九八號令發布定自九十五年三月一日施行。考其修正理由
    乃因舊法將違法或違規駕駛人所持有各級車類之駕駛執照一
    併吊扣或吊銷失之苛酷，影響人民工作及生活甚鉅，故為上
    開修正。是依前開修正後道路交通管理處罰條例第六十八條
    規定，受吊扣駕駛執照處分時，不再吊扣其持有各級車類之
    駕駛執照，僅於受吊銷駕駛執照處分時，始吊銷其持有各級
    車類之駕駛執照，而限縮原條文之適用範圍，是受吊扣駕駛
    執照處分即不在本條規定適用之列甚明。
四、經查：本件受處分人甲○○交通違規時間為九十七年一月二
    十九日零時五十五分許，原處分機關為本件裁決時，自應依
    修正後之道路交通管理處罰條例第六十八條規定裁處，始為
    適法；而受處分人本件酒後駕車違規係駕駛自用小客車，並
    非駕駛職業大客車，有上開各舉發通知單及裁決書附卷可憑
    ，揆諸前揭說明，原處分機關為本件吊扣駕駛執照處分時，
    自不得再吊扣受處分人所持有各級車類之駕駛執照，詎原處
    分機關竟仍吊扣受處分人各級駕駛執照，顯已逾越修正後道
    路交通管理處罰條例第六十八條之規範意涵及範圍，尚有未
    合。原法院因認受處分人就原處分關於吊扣其職業大客車駕
    駛執照部分之聲明異議為有理由，而將該部分撤銷，並就該
    撤銷部分改諭知吊扣受處分人普通小型車駕駛執照一年之處
    罰，經核並無違誤。抗告人仍執前詞提起本件抗告，指摘原
    裁定不當，其抗告為無理由，應予駁回。至公路監理機關於
    實務上僅逐級核發給汽車駕駛人一張汽車駕駛執照，致持有
    高級車類駕駛執照之汽車駕駛人駕駛低級車種違規酒駕，而
    須吊扣低級車類駕駛執照時，產生技術層面之困難，惟行政
    機關本應因應法令之變更，而精進其行政執行成效，斷不得
    因技術層面之困難，為求行政上之便利而置相關法令於不顧
    ，甚或逾越比例原則，逕為吊扣其持有各級車類之駕駛執照
    ，致侵害人民之工作權，此等如何為適當之處分及執行方式
    之問題，委應由行政機關設法解決，不能據此要求人民容忍
    該不利益，併此敘明。
據上論斷，應依道路交通案件處理辦法第二十六條，刑事訴訟法
第四百十二條，裁定如主文。
中    華    民    國    97    年    8     月    29    日
            刑事第九庭    審判長法  官  江  德  千
                                法  官  賴  妙  雲
                                法  官  許  旭  聖
上列正本證明與原本無異。
不得再抗告。
                                書記官  紀  美  鈺
中    華    民    國    97    年    8     月    29    日


司法院資訊處製作；財團法人民間司法改革基金會備份。
